臺灣臺南地方法院民事判決
111年度家繼訴字第97號
原      告  甲○○  住○○市○○區○○里0鄰○○000○0


訴訟代理人  呂坤宗律師
被      告  乙○○

            丙○○
共      同
訴訟代理人  楊偉聖律師
上列當事人間請求分割遺產事件，本院判決如下：
    主    文
原告之訴及假執行之聲請均駁回。
訴訟費用由原告負擔。 
    理    由
一、原告主張：
　（一）被繼承丁○○活於民國000年00月00日死亡，遺有詳如原
        證3所示之遺產，原告為被繼承人丁○○之養女，被告乙○○為被繼承人丁○○之養子，被告丙○○為被繼承人丁○○之
        配偶，故被繼承人丁○○其遺產上之一切權利、義務應由
        兩造共同繼承，原告之應繼分為被繼承人丁○○持有遺產
        之3分之1，且被繼承人並無遺囑限定遺產不得分割，兩
        造間亦無不分割之約定。
　（二）經查從00年（約）起養父（即被繼承人，以下稱養父）
        身體不好需有專人照顧，當時原告全家都在○○，只能拜
        託弟媳戊○○（即被告乙○○配偶，以下簡稱弟媳）好好照
        顧兩個老人，養母被告丙○○（即被繼承人配偶）經常對
        原告哭說被告丙○○及弟媳對她們（即養父及養母）老人
        家大小聲，養母表示每天都很不好過，還萌生想要離家
        出走的念頭而對原告哭訴。原告每次返台回娘家都有和
        被告乙○○及弟媳好好談，但是也沒有看見甚麼過分嚴重
        的事情。000年00月00日養父過世後，弟媳電話通知要
        辦理繼承登記，詢問原告的意思，原告的回稱：「一切
        就按照法律程序走」。弟媳說：「好吧，要帶身分證和
        印章」。辦理登記時，養母、被告及弟媳要求原告協議
        先借名登記在被告名下，稱登記一個人名字就好，說是
        要省下麻煩。當時原告表示不同意這樣做，他們才說：
        「放心，只是先借名登記在被告名下，將來土地有賣出
        後，就會將原告繼承分給予原告，不會有問題的」。原
        告考慮被告丙○○和被告及弟媳他們住在一起，不要因為
        這個事情不愉快而有問題發生，所以原告就勉強同意。
        因為是對親屬信任的關係，所以僅以口頭契約為憑。
　（三）又查000年00月，原告對養母被告丙○○表示，已經買了
        個透天厝，希望養母被告丙○○能與原告同住，可以略盡
        孝道。養母被告丙○○始終都說考慮中，直到賣土地這件
        事情才恍然大悟。000年0月0日，原告全家五口想清明
        節去祭拜養父，就電話通知娘家，養母被告丙○○、被告
        及弟媳稱說是疫情關係（附近有人確診）要原告全家不
        要回去。後來是聽堂兄、堂弟說當天是賣土地的簽約日
        ，大家之前就約好清明節這天都回來一起簽字（原來是
        害怕原告回家碰上他們，故意隱瞒賣土地的事）。
　（四）再者於000年0月0日原告到堂兄家拿東西，聽堂兄說起
        了賣土地的事情，當時原告沒有多問甚麼，回家後才開
        始思考賣土地的事情，所以就向堂弟LINE詢問情況。堂
        弟說2年前有委託仲介，但是沒有下文。這個是另外的
        仲介在0月份找到原告弟媳談賣土地，後來轉到他那裏
        幫忙處理。依000年0月00日内政部實價登錄，其中被繼
        承持有二分之一的3筆每坪單價新臺幣（下同）38,000
        元，另外被繼承持有二分之一的5筆每坪單價1,841元，
        因此被繼承人洪生活持有分為交易總金額22,646,607元
        除以二等於1,132,304元，原告應繼分為被繼承人持有
        遺產之三分之一為3,774,435元。
　（五）又原告於000年0月0日與老公考慮起80歲養母被告丙○○
        的養老生活安排，回想起原告的婆婆生前也是因為有幾
        百萬的養老基金，可以聘請全天候的外勞看護（申請至
        少半年），雖然獨居時意外摔倒造成中風身體不能自理
        後，也度過了幾年安詳的晚年生活照顧。想起養母被告
        丙○○曾說弟媳要送她去安養院，而她不要去安養院，原
        告便專程回娘家與弟媳討論養母被告丙○○的老年生活安
        排規劃的事情。當時弟媳還想隱瞒賣土地的實際情況，
        見隱瞞不了才承認，弟媳言詞激烈的反對養老規劃，並
        指控原告設計養老基金是要獨吞，說原告是死要錢，原
        告拿道理說話，最後弟媳才勉強同意會拿出500萬元給
        養母被告丙○○做養老基金，並承諾給原告200萬元。000
        年0月0日原告打電話給養母被告丙○○問下情況，養母被
        告丙○○卻反過來數落原告的不是，說原告做事不夠爽快
        ，說錢還沒進來，等進來再說，還說原告回去亂，還說
        不願意和原告住一起，一時把原告給楞住了許久，感覺
        很莫名其妙。之前聽堂兄說可能要7月才會辦好，我想
        的是已經和弟媳他們算是商量好了，便沒有在意賣土地
        的事情，一心想著他們應該會遵守承諸的，而且他們也
        是有對親戚說會分給原告。
　（六）再查000年0月00日因為原告老公要辦理榮民健保，所以
        要回娘家到漁會辦理遷出，原告也順便把健保費的繳款
        辦理專戶銀行扣款，事先電話諮詢，漁會告知可能要辦
        理很久，所以就沒有給娘家通知，等事情辦好了，看看
        還有時間，就回去娘家去看看，結果又被弟媳指控原告
        是要回來要錢，原告說按照上次大家講好的「養母被告
        丙○○零500萬元養老基金、給我200萬元。」，錢到了帳
        戶就要變卦啦？但是被告卻沒有信守承諾，導致破局，
        不料，養母被告丙○○竟然也對著原告指罵說：「她還沒
        死，她要吃飯，現在不能分給我，等她吃剩了才會分給
        我。」、「不是不分給我，先幫我保管，怕我把錢花掉
        」…等等，和之前說好的是完全相反的話。原告老公見
        狀，大聲說養母被告丙○○根本是講話顛三倒四，長輩怎
        麼可以不守信用，面對突如其來的莫名情況，我們就離
        開了。經過幾天的思考，邏輯分析出打從養父遺產繼承
        登記開始，當時被告等人就已經設好局讓原告跳進陷阱
        ，因為他們辦理繼承登記時，就已經知道法律有保障原
        告的繼承權益。他們利用親情做為綁架，利用原告的善
        良來欺騙原告的權益。
　（七）而在同年0月0日原告去○○法院服務中心諮詢律師，律 
        師要原告蒐集證據。原告老公說一切都還要與被告當面
        詳談才可以判斷清楚，因為繼承登記是被告的名字，一
        定要被告表態才行。所以才決定要在下班後的晚上與被
        告詳談，看看唯一同原告有血緣的親弟弟（即被告）的
        態度。而同年月2日，由於對親人的信任關係而被利用
        成詐騙，為了取得證據，秉持正當防衛的合法性來進行
        對質錄音。當天晚上原告回去娘家想和被告好好談談，
        結果養母被告丙○○、被告及弟媳他們3個人你一句我一
        句的輪番抨擊原告，根本就是套好招來對付原告。大致
        内容和000年0月00日的情況差不多，編造出不合邏輯的
        爛藉口，給原告戴上不孝的大帽子，給原告穿小鞋。而
        0月0日原告對這樣違反人倫道德、虛情假義，讓家族蒙
        羞的人，除了鄙視他們，也要捍衛合法權益。
　（八）綜上所述，原告爰依民法第1164條前段規定請求裁判分
        配被繼承人之遺產如訴之聲明。
　（九）並聲明：
　　　　⒈被告應給付原告3,774,435元，及自起訴書繕本送達翌
          日起至清償日止，按周年利率百分之五計算之利息。
　　　　⒉原告願供擔保，請准宣告假執行。
　　　　⒊訴訟費用由被告負擔。
二、按原告之訴，依其所訴之事實，在法律上顯無理由者，法院
    得不經言詞辯論，逕以判決駁回之。但其情形可以補正者，
    審判長應定期間先命補正，民事訴訟法第249條第2項第2款
    定有明文。次按繼承人得隨時請求分割遺產，但法律另有規
    定或契約另有約定者，不在此限，民法第1164條定有明文；
    民法第1164條所指之分割，非不得由各繼承人依協議方法為
    之，苟各繼承人已依協議為分割，除又同意重分外，殊不許
    任何共有人再行主張分割（最高法院54年台上字第2664號判
    例參照）。
三、查原告主張被繼承人丁○○於000年00月00日死亡，兩造均為
    被繼承人丁○○之繼承人，應繼分各為3分之1，又兩造於000
    年00月00日訂立遺產分割協議書，協議被繼承人丁○○所遺不
    動產分由被告乙○○取得之事實，業據原告提出除戶謄本影本
    、繼承系統表影本、遺產稅免稅證明書影本、遺產分割協議
    書影本各1件為證，並有戶籍資料查詢表4件附卷可稽，堪認
    屬實，則被繼承人丁○○所遺不動產既已由被告乙○○分割取得
    ，即難認仍係屬被繼承人丁○○之遺產而為兩造公同共有，是
    原告再訴請分割之，自無理由，至原告主張其應繼承部分係
    借名登記在被告乙○○名下云云，乃係原告應另訴請求被告乙○○返還之問題，與分割遺產無涉，從而，本件原告之訴顯無
    理由，且無從補正，本院爰不經言詞辯論，逕以判決駁回之
    ，原告假執行之聲請亦失所附麗，應併予駁回。
四、據上論結，本件原告之訴顯無理由，依家事事件法第51條，
    民事訴訟法第249條第2項第2款、第78條，判決如主文。
中　　華　　民　　國　　111 　年　　11　　月　　14　　日
                      家事法庭  法  官　葉惠玲
以上正本係照原本作成。
如對本判決上訴，須於判決送達後20日之不變期間內，向本院提
出上訴狀。
中　　華　　民　　國　　111 　年　　11　　月　　14　　日
                                書記官　陳玉芬